ACORDAO-COMPLETO-2528974

ACÓRDÃO 5/2023 ATA 1/2023 - PRIMEIRA CÂMARA

VISTOS, relatados e discutidos estes autos de Recursos de Reconsideração interposto por Antônio Teixeira de Oliveira contra o Acórdão 5788/2020-TCU-Primeira Câmara;
ACORDAM os Ministros do Tribunal de Contas da União, reunidos em sessão da Primeira Câmara, com fundamento nos artigos 32, inciso I, e 33, da Lei 8.443/1992, ante as razões expostas pelo Relator, em:
9.1. conhecer do recurso de reconsideração e, no mérito, negar-lhe provimento;
9.2. dar ciência desta deliberação ao recorrente e demais interessados.

Recurso de reconsideração em tomada de contas especial

Primeira Câmara

Prefeitura Municipal de Senador Pompeu - CE.

3. Interessados/Responsáveis/Recorrentes:
3.1. Interessado: Secretaria Especial do Desenvolvimento Social.
3.2. Responsáveis: Antônio Teixeira de Oliveira (XXX.390.023-XX); Luiz Ibervan Fernandes Ramos (XXX.520.438-XX).
3.3. Recorrente: Antônio Teixeira de Oliveira (XXX.390.023-XX)..

13.1. Ministros presentes: Benjamin Zymler (na Presidência), Walton Alencar Rodrigues (Relator) e Jorge Oliveira.
13.2. Ministro-Substituto convocado: Weder de Oliveira.

WALTON ALENCAR RODRIGUES

Ministro Vital do Rêgo.

Adoto, como relatório, a instrução da Serur (peças 166-167) :
INTRODUÇÃO
 1. Trata-se de recurso de reconsideração interposto por Antônio Teixeira de Oliveira (peça 136) , ex-prefeito do Município de Senador Pompeu (CE) , contra o Acórdão 5788/2020-TCU-Primeira Câmara, da relatoria do Ministro Vital do Rêgo (peça 121) . A deliberação recorrida apresenta o seguinte teor:
9.1. julgar irregulares as contas dos Srs. Antônio Teixeira de Oliveira (CPF XXX.390.023-XX) e Luiz Ibervan Fernandes Ramos (CPF XXX.520.438-XX) , com fundamento nos arts. 1º, inciso I, 16, inciso III, alínea "c", da Lei 8.443/1992, c/c os arts. 1º, inciso I, e 209, inciso III, do Regimento Interno do TCU; 
9.2. condenar os responsáveis acima mencionados, com fundamento no art. 19, caput, da Lei 8.443/1992, c/c o art. 210 do Regimento Interno do TCU, ao pagamento das quantias a seguir especificadas, com a fixação do prazo de 15 (quinze) dias, a contar da notificação, para comprovarem, perante o Tribunal (art. 23, inciso III, alínea "a", da Lei 8.443/1992, c/c o art. 214, inciso III, alínea "a", do Regimento Interno) , o recolhimento das dívidas aos cofres do Tesouro Nacional, atualizadas monetariamente e acrescidas dos juros de mora, calculados a partir das datas discriminadas, até a data do recolhimento, na forma prevista na legislação em vigor:
 
 9.2.1. Débito - Sr. Antônio Teixeira de Oliveira (CPF XXX.390.023-XX) 
	DATA DA OCORRÊNCIA
	VALOR ORIGINAL (R$) 

	30/11/2009
	196.968,52

 9.2.2. Débito - Sr. Luiz Ibervan Fernandes Ramos (CPF XXX.520.438-XX) 
	DATA DA OCORRÊNCIA
	VALOR ORIGINAL (R$) 

	31/5/2011
	18.283,46 D

	6/12/2011
	430.503,94 D

	25/2/2015
	81.031,72 C

9.3. aplicar, individualmente, aos Srs. Antônio Teixeira de Oliveira (CPF XXX.390.023-XX) e Luiz Ibervan Fernandes Ramos (CPF XXX.520.438-XX) , a multa prevista no art. 57 da Lei 8.443/1992, c/c o art. 267 do Regimento Interno, nos valores de R$ 10.000,00 (dez mil reais) e R$ 25.000,00 (vinte e cinco mil reais) , fixando-lhe o prazo de 15 (quinze) dias, a contar das notificações, para que comprovem, perante o Tribunal (art. 214, inciso III, alínea "a", do Regimento Interno) , o recolhimento das dívidas aos cofres do Tesouro Nacional, atualizadas monetariamente desde a data deste acórdão até a do efetivo recolhimento, se forem pagas após o vencimento, na forma da legislação em vigor;
9.4. autorizar, desde logo, nos termos do art. 28, inciso II, da Lei 8.443/1992, a cobrança judicial das dívidas, caso não atendidas as notificações;
9.5. autorizar, desde logo, caso solicitado e o processo não tenha sido remetido para cobrança judicial, o pagamento das dívidas em até 36 (trinta e seis) parcelas mensais e consecutivas, nos termos do art. 26 da Lei 8.443/1992, c/c o art. 217 do Regimento Interno/TCU, fixando-se o vencimento da primeira parcela em 15 (quinze) dias, a contar do recebimento da notificação, e o das demais a cada mês, devendo incidir sobre cada valor mensal os correspondentes acréscimos legais, na forma prevista na legislação em vigor, sem prejuízo de alertar os responsáveis de que a falta de comprovação do recolhimento de qualquer parcela implicará o vencimento antecipado do saldo devedor;
9.6. dar ciência desta deliberação ao Procurador-Chefe da Procuradoria da República do Ceará, nos termos do § 3º do art. 16 da Lei 8.443/1992, c/c o § 7º do art. 209 do Regimento Interno do TCU, para adoção das medidas que entender cabíveis.
HISTÓRICO
2. A tomada de contas especial (TCE) sob comento foi instaurada pela Secretaria-Executiva do Ministério do Desenvolvimento Social (MDS) , em desfavor de Antônio Teixeira de Oliveira, ex-prefeito do município de Senador Pompeu/CE, gestão (2009 a 22/6/2011 e 5/9/2011 a 31/12/2012, e de Luiz Ibervan Fernandes Ramos, ex-prefeito do mesmo município, gestão 23/6/2011 a 4/9/2012, em razão da impugnação total das despesas do Convênio 181/2009  - Siconv 707131 (peça 8) , firmado entre o Ministério do Desenvolvimento Social e Combate à Fome e o Município de Senador Pompeu/CE.
2.1. O Convênio 181/2009  teve por objeto o apoio à construção de cisternas de placas para armazenamento de água de chuva no citado município, visando a dotação de infraestrutura hídrica para consumo humano, a fim de beneficiar a população de baixa renda e com dificuldade no acesso aos recursos hídricos na região semiárida, por meio do acesso, o gerenciamento e a valorização da água como um direito essencial da vida e da cidadania, ampliando a compreensão e a prática da convivência sustentável e solidária com o ecossistema do semiárido, conforme Plano de Trabalho (peças 2, 18 e 29) .
2.2. O referido convênio teve vigência de 30/11/2009 a 31/10/2012, conforme Termo Aditivo à peça 32. Previu o valor de R$ 672.635,92, sendo R$ 645.755,92 peça concedente, e R$ 26.880,00, referentes à contrapartida do convenente.
2.3. Do total previsto, foram liberados parte dos recursos, no total de R$ 1.706.250,00, em três parcelas no mesmo valor de R$ 568.750,00, mediante as ordens bancárias 2010OB800379, em 2/7/2010 (Peça 2, p. 284) , 2011OB800519, em 23/12/2011 (peça 3, p. 98-99) e 2012OB800396, em 28/12/2012 (peça 3, p. 269-270) , respectivamente.  
2.4. Houve a efetivação de pagamento pelo MDS das parcelas nos seguintes valores, por meio das respectivas ordens bancárias e emissões (peças 10 e 25) .
	Ordem bancária
	Valor (R$) 
	Data

	2009OB801039
	215.251,98
	30/11/2009

	2010OB801066
	430.503,94
	6/12/2011

2.5. O MDS, por meio do Parecer Técnico 18-A/2014-CGAA/DEFEP/SESAN/MDS, de 5/8/2014, à peça 42, p. 3, concluiu que não foi apresentada parte da documentação exigida para a devida comprovação da execução física do objeto e se posicionou pela reprovação total das metas acordadas. No caso das 471 cisternas previstas, o MDS justificou que a reprovação se deu "por não terem sido enviados os termos de recebimento, bem como não ter sido alimentado o Sig-Cisternas na sua totalidade". Já as capacitações de pedreiros, agentes comunitários de saúde e dos próprios beneficiários, também previstas no objeto, foram reprovadas "por não terem sido apresentadas as listas originais comprobatórias" da presença. 
2.6. Quanto à execução financeira, por meio do Parecer Financeiro 3/2018- SESAN/CGEOF/COPC, de 7/6/2018, à peça 78, foi recomendada a aprovação de R$ 81.031,72, referente ao saldo remanescente do convênio recolhido aos cofres públicos, e reprovar o valor de R$ 564.724,20, referente ao total aplicado sem a devida comprovação da execução física.
2.7. O prefeito Antônio Teixeira de Oliveira, que esteve no cargo entre 1/1/2009 e 22/6/2011 e 5/9/2012 a 31/12/2012 foi responsabilizado pelos recursos repassados na primeira parcela (R$ 196.968,52) e o prefeito Luiz Ibervan Fernandes Ramos, que ocupou a função entre 23/6/2011 e 4/9/2012 foi responsabilizado pelo montante repassado na segunda parcela, abatido do total o valor já ressarcido ao erário (R$ 448.787,40 - R$ 81.031,72) .
2.8. No âmbito desta Corte de Contas, a unidade técnica promoveu as citações dos dois responsáveis para recolher o valor do débito ou apresentar as alegações de defesa (peça 95) . Após analisar as alegações de defesa do ora recorrente, a Secex-TCE concluiu pela rejeição de suas alegações de defesa e propôs julgar irregulares as suas contas, condenando-o ao pagamento do respectivo débito, além de aplicar-lhe a multa prevista no art. 57 da Lei 8.443/1992 (peça 117) .
2.9. O MP/TCU (peça 120) e o ministro relator (peça 122) anuíram à proposta da unidade instrutiva, o que resultou na prolação do acórdão contra o qual se insurge o recorrente na peça 136, solicitando a reforma do acórdão para afastar a condenação em débito e a multa, bem como a concessão do prazo de 30 dias para apresentação do relatório de cumprimento do objeto.  
ADMISSIBILIDADE
3. Reitera-se o exame preliminar de admissibilidade contido na peça 104, ratificado pelo relator, Ministro Walton Alencar Rodrigues (peça 106) , que concluiu pelo conhecimento do recurso interposto por Antônio Teixeira de Oliveira, suspendendo-se os efeitos dos itens 9.1, 9.2, 9.2.1, 9.3 e 9.4 do Acórdão 5788/2020-TCU-Primeira Câmara em relação ao recorrente e aos demais responsáveis com ele condenados em solidariedade, eis que preenchidos os requisitos aplicáveis à espécie.
MÉRITO
4. Delimitação
4.1.  Constitui objeto do recurso verificar se:
 a) houve prescrição, em exame de ofício; 
b) se cabe o débito imputado ao recorrente referente à totalidade dos recursos repassados (peça 136, p. 2-4) . 
5. Se houve prescrição, em exame de ofício.
5.1. O  exame da prescrição assume particular relevância ante o julgamento, pelo STF, do RE 636.886 (tema 899 da repercussão geral) . Pela atual jurisprudência deste Tribunal, até então vigente, a ação de ressarcimento é considerada imprescritível, por força do art. 37, § 5º, da Constituição Federal. Todavia, no julgamento do RE 636.886 foi conferida nova interpretação a esse dispositivo, fixando-se a tese de que "é prescritível a pretensão de ressarcimento ao erário fundada em decisão de Tribunal de Contas".
5.2. No exame da prescrição, a Serur tem adotado os entendimentos detalhados na peça 165, que contém estudo e pronunciamentos anteriores da secretaria sobre o tema. Nessas manifestações estão desenvolvidas as seguintes premissas, que serão utilizadas no presente exame: 
 a)  ao julgar o RE 636.886, o STF conferiu nova interpretação ao art. 37, § 5º, da Constituição Federal, fixando a tese de que "é prescritível a pretensão de ressarcimento ao erário fundada em decisão de Tribunal de Contas";
 b)  as pretensões punitiva e de ressarcimento devem observar o mesmo regime na atividade de controle externo, dado o objetivo comum da prescrição, de fixar prazo para o Tribunal de Contas agir, para caracterizar o ilícito, identificar seu autor, dimensionar as consequências da conduta e impor as consequências legais, independentemente de tais consequências terem natureza punitiva ou ressarcitória;
 c)  até que sobrevenha norma específica, entende-se que a prescrição das pretensões punitiva e de ressarcimento, no processo de controle externo, deve observar o regime Lei 9.873/1999, na linha dos recentes pronunciamentos do STF. Assim, sem prejuízo de se realizar exame da prescrição também segundo o prazo decenal previsto no Código Civil, o critério adotado, na formulação da proposta de encaminhamento, será o da Lei 9.873/1999.  
5.3. Na situação em exame, verifica-se que não ocorreu prescrição, por nenhum dos dois regimes, como demonstrado na sequência.
Análise da prescrição segundo os critérios do Acórdão 1441/2016-TCU-Plenário.
5.4. No que se refere à pretensão punitiva, o TCU tem tradicionalmente aplicado os critérios definidos no Acórdão 1441/2016-TCU-Plenário, Rel. Benjamin Zymler que, em incidente de uniformização de jurisprudência, orientou-se pela aplicação do Código Civil. Por este acórdão, em linhas gerais, a prescrição subordinar-se-ia ao prazo geral de dez anos (CC, art. 205) , contado a partir da data da ocorrência do fato e interrompido pelo ato que ordenar a citação, a audiência ou a oitiva da parte.
5.5. Entre outras razões que justificaram a adoção desse critério, destaca-se a de que o citado dispositivo constitui uma cláusula geral a ser empregada sempre que a pretensão for prescritível, mas a lei não estabelecer um prazo específico, como na hipótese.
5.6. Aplicando-se essas balizas ao caso em exame, observa-se - tendo em vista tratar-se de relação jurídica convenial sujeita a prestação de contas específica, que o gestor encaminhou a prestação de contas em 18/11/2015 (peça 62) , considerando-se, portanto esta data como marco inicial da prescrição. 
5.7. Dessa forma, verifica-se que não ocorreu a prescrição, considerando que as citações dos responsáveis foram ordenadas em 21/4/2019 (peça 97) , com AR à peça 104. Dessa forma, observa-se o decurso de tempo de apenas pouco mais de 3 anos. 
5.8. Considerando a premissa de que as pretensões punitiva e de ressarcimento se submetem ao mesmo regime, conclui-se que, tanto a possibilidade de aplicação de multa, como a condenação ao ressarcimento, não estariam prescritos, caso fossem adotados, para ambos os fins, os parâmetros definidos no Acórdão 1441/2016-TCU-Plenário.
Análise da prescrição pelo regime da Lei 9.873/1999 (MS 32.201) . 
5.9. Adotando-se as premissas fixadas na Lei 9.873/1999 ao caso em exame, observa-se que também não teria ocorrido a prescrição. Para tanto, é preciso considerar os seguintes parâmetros:
 a) Termo inicial: 
5.10. A Lei 9.873/1999, art. 1º, parte final, traz previsão expressa a respeito do início do prazo em se tratando de infração de caráter permanente ou continuado. Nesta hipótese, a prescrição começa a correr não da data de cada fato, e sim "do dia em que tiver cessado" a permanência ou a continuidade.
5.11. Na hipótese em exame, há de se ter como termo inicial da prescrição a data da entrega da prestação de contas, que, como visto no item 5.6 retro, ocorreu em 18/11/2015. 
5.12. Verifica-se menos de 5 anos entre o fato gerador da irregularidade (18/11/2015) e as seguintes ocorrências, interrompendo-se a prescrição pelo regime da Lei 9.873/1999:
 a) instauração da TCE, a qual se deu em 29/8/2018, conforme conta à peça 86, p 2;
 b) autuação do presente processo em 7/2/2019;
 c) citação do responsável: 
	 Data da citação
	Responsável citado
	AR ou Resposta

	23/4/2019 (peça 100) 
	Antônio Teixeira de Oliveira
	peça 104

 d) acórdão condenatório (peça 121) , na sessão de 19/5/2020.
5.13. Assim, qualquer que seja a premissa adotada (da imprescritibilidade, da prescritibilidade pelo regime do Código Civil ou da prescritibilidade pelo regime da Lei 9.873/1999) , verifica-se que, em nenhuma hipótese, eventual prazo extintivo foi extrapolado.
6. Se cabe o débito imputado ao recorrente referente à totalidade dos recursos repassados e a multa (peça 136, p. 2-) .
6.1. O recorrente afirma que não deve responder pela totalidade dos recursos repassados, com base nos seguintes argumentos:
 a) o art. 12, da Lei 8.443/1992, transcrito à peça 136, p. 1, estabelece que o TCU deve definir a responsabilidade individual ou solidária em conformidade com o ato de gestão inquinado;
 b) de acordo com esse dispositivo, o recorrente deveria responder apenas pelas despesas executadas no período de sua gestão, qual seja, referente à primeira parcela do convênio;
 c) a prestação de contas referente a tais gastos foi apresentada ao órgão repassador e foi devidamente aprovada;
 d) em razão dessa aprovação, foi autorizada a liberação da segunda parcela de responsabilidade do prefeito sucessor, o que comprova a total isenção do recorrente quanto à responsabilidade pela ausência de comprovação da regular aplicação dos recursos da segunda parcela;
 e) o débito da totalidade dos recursos somente poderia lhe ser imputado no caso de as cisternas projetadas pela primeira parcela não tivessem sido executadas, o que não ocorreu;
 f) o recorrente cumpriu a sua parte no convênio, uma vez que:
 f.1) os recursos foram aplicados no objeto do convênio e sua finalidade foi atingida;
 f.2) as famílias beneficiadas com os recursos transferidos na primeira etapa do convênio estão usufruindo das cisternas construídas em suas residências;
 g) a imputação de débito e a imposição de multa ao recorrente importará no enriquecimento sem causa da Fazenda Pública Nacional;
 h) não cabe o débito e a multa imputado tendo em vista que o objeto do Convênio 181/2009, referente à primeira parcela foi integral e regularmente executado;
 i) em atenção ao princípio da ampla defesa, e considerando as dificuldades proporcionadas pelas restrições decorrentes da pandemia de coronavírus, deve ser concedido prazo de 30 deias para juntada de documentação complementar que está sendo providenciada.  
Análise
6.2. Os argumentos do recorrente não merecem prosperar, tendo em vista que ele não está respondendo pela totalidade dos recursos repassados, como quis alegar, mas somente pela 1ª parcela dos valores que foi repassada ao Município de Senador Pompeu no período de sua gestão, de acordo com a individualização de sua responsabilidade nos autos, conforme o item 24 da instrução de citação à peça 95, conforme se segue:
 24. Ao se buscar a individualização do débito, observa-se que o Sr. Antônio Teixeira de Oliveira, prefeito pelo período de 1/1/2009 a 22/6/2011, recebeu os recursos nos montantes de R$ 215.251,98 da concedente, deixando na saída de seu mandato o saldo remanescente de R$ 18.283,46 (peça 51, p. 19) . Sendo assim, seu débito original corresponde a R$ 196.968,52. Retornou às atividades de prefeito no período de 5/9/2012 a 31/12/2012. Contudo, conforme os extratos bancários, não houve despesas do convênio neste último período (peça 51, p. 34-37) .
6.3. A esse respeito, o ex-prefeito, ora recorrente, durante a sua gestão, recebeu o montante de R$ 215.251,98 da concedente e, na saída de seu mandato, deixou o saldo remanescente de R$ 18.283,46. Assim, o débito original pelo qual está respondendo corresponde exatamente ao valor recebido subtraído do saldo remanescente, ou seja, R$ 196.968,52, valor pelo qual foi feita a sua citação (peça 51, p. 19) .
6.4. Também não procede a afirmação de que houve a execução do objeto correspondente à parcela recebida em sua gestão, uma vez que não houve como comprovar a realização das metas previstas.
6.5.  Embora o recorrente tenha encaminhado a prestação de contas parcial e a concedente tenha liberado a segunda parcela, o Parecer Técnico 18-A/2014-CGAA/DEFEP/SESAN/MDS (peça 42, p. 3) , de 5/8/2014, que tratou da análise da prestação de contas final do Convênio 181/2009, concluiu que:
a)  com relação à Meta 1 - Construção de cisternas: houve reprovação total da meta que previa 471 cisternas por não terem sido enviados os termos de recebimento, bem como não ter sido alimentado o Sig-Cisternas na sua totalidade; 
b)  com relação à Meta 2 - Capacitação de pedreiros: houve reprovação total da meta que previa 4 capacitações, por não terem sido apresentadas as listas originais comprobatórias; 
c)  com relação à Meta 3 - Capacitação de beneficiários: houve reprovação total da meta que previa 15 capacitações de Famílias, por não terem sido apresentadas as listas originais comprobatórias;   
d)  com relação à Meta 4 - Capacitação de ACS: houve reprovação total da meta que previa capacitações, por falta de comprovação.
6.6. Em decorrência, a Nota Técnica 98/2014-COPC/CGEOF/SESAN/MDSA (peça 48) , de 13/10/2014, que tratou da análise financeira da Prestação de Contas, concluiu-se pela reprovação das contas em função da reprovação pela área técnica.
6.7. Dessa forma, ainda que a execução dos recursos referentes à 1ª parcela fosse aprovada, para fins de liberação dos recursos referentes à 2ª parcela, isso não significa que houve aprovação das contas finais do Convênio 181/2009.
6.8. De acordo com os autos, somente houve aprovação do valor de R$ 81.031,72, referentes aos saldos remanescentes do Convênio recolhidos aos Cofres Públicos, conforme Parecer Financeiro 3/2018- SESAN/CGEOF/COPC, de 7/6/2018 (peça 78) .
6.9. Registra-se que, em suas alegações de defesa, o recorrente também não trouxe elementos capazes de comprovar a execução física e financeira, ainda que de parte do objeto do Convênio que afirma ter sido executado em sua gestão. O voto condutor do acórdão combatido evidencia os motivos pelos quais não houve aprovação da execução física e financeira dos recursos repassados na gestão do ora recorrente, que não entregou a necessária documentação comprobatória (peça 122, p. 2) :     
12. Como dito, o convênio em análise tinha por objeto a construção de 471 cisternas e a realização de capacitações para os trabalhadores que executariam as obras, para os agentes comunitários de saúde e para os moradores que receberiam as cisternas.
13. Conforme o Termo de Convênio, Subitem 2.2.14., para comprovação da execução, o convenente deveria fotografar o beneficiário e a cisterna, com sua respectiva placa de identificação, coletar as coordenadas de localização geográfica com GPS de navegação e preencher o formulário de registro de cisterna construída, conforme o modelo padrão fornecido pelo concedente. Tais registros, assim como os termos de recebimento assinados pelos beneficiários, deveriam integrar a prestação de contas obrigatoriamente.
6.10. Logo, não merece acolhimento a possibilidade de enriquecimento ilícito da União, pois, no caso em tela, houve subtração injusta do direito de a União obter os benefícios esperados pela aplicação de seus recursos para construção de cisterna e realização de capacitações. Uma vez que inexiste comprovação da execução física e financeira do objeto, natural que se devolva, no mínimo, o equivalente aos serviços desperdiçados, não sendo nem de longe infração ao princípio do não enriquecimento sem causa.
6.11. É improcedente ainda o pedido de prazo adicional para apresentação de documentos que comprovariam a regular aplicação do montante recebido por meio do Convênio 181/2009, capazes de justificar a insubsistência da deliberação recorrida, pois o prazo previsto no art. 33 da Lei 8.443/1992 c/c o art. 285 do Regimento Interno/TCU, para interposição de recurso de reconsideração, tem caráter peremptório. A interposição de recurso, mesmo que não venha a ser conhecido, gera preclusão consumativa, consoante disposto no art. 278, § 3º, do Regimento Interno/TCU. 
6.12. Registra-se que foi garantido ao recorrente os princípios do contraditório e da ampla defesa ao ser citado e apresentar suas alegações de defesa e ainda na presente fase recursal.
6.13. Assim, considerando a insuficiência de elementos que possam comprovar tanto a execução física quanto a execução financeira do objeto do Convênio 181/2009, cabe o débito e a multa imputados ao recorrente, os quais foram aplicados levando-se em conta a individualização de sua responsabilidade nos autos.
CONCLUSÃO
7. Das análises anteriores, conclui-se que:
 a) não ocorreu a prescrição;
 b) considerando a insuficiência de elementos que possam comprovar, tanto a execução física, quanto a execução financeira do objeto do Convênio 181/2009, cabe o débito e a multa imputados ao recorrente, os quais foram aplicados levando-se em conta a individualização de sua responsabilidade nos autos.
7.1.  Com base nessas conclusões, propõe-se o não provimento do recurso do recorrente, uma vez que os argumentos ofertados não tiveram o condão de elidir as irregularidades inquinadas e nada adicionam aos arrazoados já rejeitados pelo Tribunal, perdurando válidas as razões de decidir consubstanciadas no acórdão atacado.  
PROPOSTA DE ENCAMINHAMENTO 
8. Ante o exposto, com fundamento nos artigos 32, inciso I; e 33, da Lei 8.443/1992, submetem-se os autos à consideração superior, com posterior encaminhamento ao Ministério Público junto ao Tribunal de Contas da União e ao Gabinete do Relator, propondo:
a)   conhecer do recurso interposto por Antônio Teixeira de Oliveira e, no mérito, negar-lhe provimento;
b)  comunicar a deliberação que vier a ser proferida por esta Corte ao recorrente, ao Ministério do Desenvolvimento Regional, e à Procuradoria da República no Estado do Ceará.

não há.

Procurador Rodrigo Medeiros de Lima.

TOMADA DE CONTAS ESPECIAL. CONVÊNIO. NÃO COMPROVAÇÃO DA EXECUÇÃO FÍSICA. CONTAS IRREGULARES. DÉBITO. MULTA. RECURSO DE RECONSIDERAÇÃO. CONHECIMENTO. ARGUMENTOS INCAPAZES DE ALTERAR A DECISÃO RECORRIDA. NEGATIVA DE PROVIMENTO.

TOMADA DE CONTAS ESPECIAL (TCE)

Secretaria de Recursos (Serur); Secretaria de Controle Externo de Tomada de Contas Especial (SecexTCE).

Trata-se de recurso de reconsideração interposto por Antônio Teixeira de Oliveira (peça 136) , ex-prefeito do Município de Senador Pompeu (CE) , contra o Acórdão 5788/2020-TCU-Primeira Câmara, de relatoria do E. Ministro Vital do Rêgo (peça 121) , por meio do qual o Tribunal julgou suas contas irregulares, condenando-o ao pagamento de débito e multa. 
Na origem, a tomada de contas especial foi instaurada pela Secretaria-Executiva do Ministério do Desenvolvimento Social (MDS) , em desfavor de Antônio Teixeira de Oliveira e de Luiz Ibervan Fernandes Ramos, ex-prefeitos de Senador Pompeu/CE, em razão da impugnação total das despesas do Convênio 181/2009 - Siconv 707131 (peça 8) , firmado entre o MDS e o Município de Senador Pompeu/CE, que teve por objeto o apoio à construção de cisternas de placas para armazenamento de água de chuva naquele município.
Diante da ausência de respostas às notificações na fase interna, o MDS instaurou a TCE. Antônio Teixeira de Oliveira, ora recorrente, que ocupou o cargo de prefeito entre 1/1/2009 e 22/6/2011, foi responsabilizado pelos recursos repassados na primeira parcela (R$ 196.968,52) e o ex-prefeito Luiz Ibervan Fernandes Ramos, que ocupou a função entre 23/6/2011 e 4/9/2012, foi responsabilizado pelo montante repassado na segunda parcela, abatido do total o valor já ressarcido ao erário (R$ 448.787,40 - R$ 81.031,72 = R$ 367.749,68) .
No TCU, o recorrente apresentou alegações de defesa, as quais foram rejeitadas por meio do acórdão recorrido. Irresignado, opôs os presentes recursos de reconsideração. 
De início, conheço dos recursos por preencherem os requisitos atinentes à espécie. 
No mérito, a Secretaria de Recursos (Serur) e o MP/TCU, em pareceres uniformes, propõem negar provimento aos recursos de reconsideração. 
Acolho na íntegra a instrução da Serur, a qual incorporo às razões de decidir, uma vez que cada uma das alegações do recorrente foi suficientemente analisada e fundamentadamente rejeitada pela unidade técnica. 
O responsável foi responsabilizado por não terem sido enviados os termos de recebimento das cisternas assinados pelos beneficiários, além de não ter sido enviado nenhum documento comprobatório do atingimento das metas do ajuste, como a capacitação de pedreiros e de famílias, irregularidade não sanada nesta etapa recursal, a qual impossibilita a adequada comprovação dos gastos. 
Quanto à prescrição, embora a matéria não tenha sido alegada, a Serur bem analisou o tema e afastou a sua incidência. 
Dessa forma, o recorrente não conseguiu elidir as irregularidades verificadas na decisão recorrida. 
Ante o exposto, voto por que o Tribunal adote o Acórdão que ora submeto à apreciação deste Colegiado.
TCU, Sala das Sessões, em 24 de janeiro de 2023.
WALTON ALENCAR RODRIGUES 
Relator